臺灣高等法院臺中分院刑事判決　　　　　　　　　　九十年度上訴字第二二四四號
　　上　訴　人
　　即　被　告　乙○○
　　選任辯護人　黃文崇
右上訴人因違反廢棄物清理法案件，不服臺灣彰化地方法院八十九年度訴緝字第三八
號中華民國九十年十月十八日第一審判決（起訴案號：臺灣彰化地方法院檢察署八十
九年度偵字第七五號），提起上訴，本院判決如左：
      主  文
原判決撤銷。
乙○○共同未依規定領有廢棄物清除、處理許可文件，從事廢棄物清除，處有期徒刑
壹年陸月。
      事  實
一、乙○○（綽號「小林」）曾於民國（下同）七十六年間，因犯贓物罪，經本院判
    處有期徒刑四月確定，於七十六年十月十一日執行完畢（不構成累犯），明知其
    與林國富、楊興仁、簡錫義、丁占峰、葉清峰（以上五人均經原審法院判處有期
    徒刑一年二月，緩刑三年）、潘賜十（業經原審法院判處有期徒刑一年三月）、
    劉明宗（另由檢察官移請台灣南投地方法院併案審理）、翁宗永（業經原審法院
    判處有期徒刑一年三月，緩刑三年）、及黃慶安（冒名黃慶堂應訊，並經檢察官
    不起訴處分確定）等人，均未依照廢棄物清理法第四十一第一項之規定，領有廢
    棄物清除、處理之許可文件，本不得從事廢棄物之清除，竟仍於民國（下同）八
    十八年十二月十四日晚間，基於共同犯罪之意思聯絡，推由乙○○自行或透過翁
    宗永，聯絡林國富所駕駛車牌號碼為ＭＸ─０八五號之曳引車（靠行登記為建德
    貨運股份有限公司所有）、楊興仁所駕駛車牌號碼為ＮＦ─八七八號之曳引車（
    靠行登記為國昇交通股份有限公司所有）、簡錫義所駕駛車牌號碼為ＦＨ─一六
    三號之曳引車、丁占峰所駕駛車牌號碼為ＭＸ─０四三號之曳引車（靠行登記為
    國源通運有限公司所有）、葉清峰所駕駛車牌號碼為ＯＢ─七一三號之曳引車、
    潘賜十所駕駛車牌號碼為ＦＮ─八五三號之曳引車（登記為東億交通股份有限公
    司所有）、及翁宗永所駕駛車牌號碼為ＦＮ─九二五號之曳引車（登記為東億交
    通股份有限公司所有），各拖曳子車，在桃園縣新屋鄉某一不詳倉庫共載運七車
    屬於一般事業廢棄物之廢紙，依乙○○之電話引導，沿國道一號中山高速公路南
    下，欲將上開屬於一般事業廢棄物之廢紙丟棄在彰化縣彰化市貓羅溪與烏溪交會
    處，再依各車載運量之不同，向乙○○領取新台幣（下同）數千元至一萬元不等
    代價。另劉明宗則由乙○○僱請，在上開廢棄物傾倒處擔任把風的工作。黃慶安
    亦受乙○○僱請，以板車運載挖土機至前開處所，準備棄置、掩埋上開一般事業
    廢棄物。嗣至八十八年十二月十五日凌晨零時三十分許，當前開車輛均抵達前開
    二溪交會處，尚未及丟棄廢紙之時，即被當地之守望相助隊員發現而報警當場查
    獲，並扣得前開曳引車七部（含子車），及黃慶安所駕駛之板車與運載之挖土機
    各一部。
二、案經彰化縣警察局彰化分局報請臺灣彰化地方法院檢察署檢察官偵查起訴。
      理  由
一、訊據本案上訴人即被告乙○○（以下簡稱為被告）雖坦承伊並未依照廢棄物清理
    法第四十一第一項之規定，領有廢棄物清除、處理之許可文件，不得從事廢棄物
    之清除工作，亦不否認共同被告林國富、楊興仁、簡錫義、丁占峰、葉清峰、潘
    賜十、劉明宗、翁宗永、及黃慶安等人，亦同未依照廢棄物清理法第四十一第一
    項之規定，領有廢棄物清除、處理許可文件等事實，惟被告矢口否認伊有本案公
    訴人所指訴之犯罪情事，並辯稱：伊與林國富、楊興仁、簡錫義、丁占峰、葉清
    峰、潘賜十、劉明宗、翁宗永、及黃慶安等人均不認識，亦無僱請或聯絡林國富
    等人駕駛前開車輛載運廢紙到彰化縣彰化市貓羅溪與烏溪交會處傾倒丟棄之事實
    ，雖伊之服務證曾在現場被警查獲，惟此係伊先前所遺失之證件，依據警員楊錫
    文之證詞，上開證件應係化名「黃慶堂」之黃慶安將之交給警方，雖黃慶安化名
    「黃慶堂」業經檢察官為不起訴處分確定，惟黃慶安應係在守望相助隊員封鎖現
    場道路之時，即已駕駛板車載運挖土機至前開處所，準備掩埋上開廢棄物，且於
    偵查中，又一再持用其弟「黃慶堂」之身分證件化名應訊，其應有參與本案犯行
    ，應無可疑，考其所以冒名應訊，無非係在隱匿自己之犯罪，其會供述受「小林
    」僱用載運怪手，已非可信，且有卸責栽贓他人之嫌，自不能以其供詞，及其所
    交出之上開證件，資為認定伊有犯案之證據，此外，劉明宗、翁宗永等人亦均無
    法明確指證伊即為其等與林國富等人所稱「小林」之人，伊確未涉犯本案，應不
    為罪等情。
二、然查：
（一）本案共同被告林國富、楊興仁、簡錫義、丁占峰、葉清峰、潘賜十、翁宗永等
      人，確有於前開時間，各駕駛上開曳引車（均拖曳子車），自桃園縣新屋鄉某
      一不詳倉庫共載運七車屬於一般事業廢棄物之廢紙，依綽號「小林」男子之電
      話引導，沿國道一號中山高速公路南下，欲將上開屬於一般事業廢棄物之廢紙
      丟棄在彰化縣彰化市貓羅溪與烏溪交會處，再依各車載運量之不同，向「小林
      」領取數千元至一萬元不等代價，而於前開時、地被警查獲，另共同被告劉明
      宗亦被「小林」僱請，在上開廢棄物傾倒處擔任把風的工作，而於前開時、地
      同被警員查獲，上情均據本案共同被告林國富、楊興仁、簡錫義、丁占峰、葉
      清峰、潘賜十、翁宗永、及劉明宗等人供述屬實，並有拍攝上開曳引車之照片
      附卷可稽。又冒用「黃慶堂」之名義應訊之黃慶安雖經檢察官為不起訴處分確
      定，惟黃慶安在守望相助隊員封鎖現場道路之時，即已事先駕駛板車載運挖土
      機至準備掩埋上開廢棄物之處所，業據警員楊錫文於本院訊問時證述明確（見
      本院卷宗第四五頁）。另黃慶安係冒用「黃慶堂」之名義應訊，亦據黃慶堂於
      原審法院訊問時指證明確。黃慶安既於深夜事先駕駛板車載運挖土機至前開準
      備棄置上開廢棄物之處所，且該處係彰化縣彰化市貓羅溪與烏溪交會處，顯非
      得棄置廢棄物之處所，加以黃慶安又冒名應訊規避刑責，若謂其係在不知情之
      情況下被僱用而未共謀參與上開犯行，尚難認與情理相符（就本部分，本院爰
      與公訴人為不同之認定）。本案共同被告林國富、楊興仁、簡錫義、丁占峰、
      葉清峰、潘賜十、翁宗永、劉明宗、黃慶安等人，及該名綽號「小林」之男子
      均未依照廢棄物清理法第四十一第一項之規定，領有廢棄物清除、處理之許可
      文件，不得從事廢棄物之清除乙情，復為共同被告林國富、楊興仁、簡錫義、
      丁占峰、葉清峰、潘賜十、翁宗永、劉明宗、黃慶安等人所是認，則其等與綽
      號「小林」之男子有共犯本案前開犯行之事實，至堪認定。
（二）又本案被告雖否認其係該名綽號「小林」之男子，惟本案上開共同被告於警訊
      中，除林國富、楊興仁等二人僅供述係跟隨共同被告翁宗永之車輛，到上開彰
      化縣彰化市貓羅溪與烏溪交會處被警查獲之外，其餘之共同被告均坦認係被「
      阿林」或「小林」僱用，並跟隨共同被告翁宗永之車輛到達上開處所被警查獲
      之事實。本案共同被告翁宗永於警訊時，亦坦認：「我是在八十八年十二月十
      四日晚上十九時左右裝車完畢，後來至新竹湖口交流道集合，待七輛車到齊後
      一齊出發上高速公路，後至王田交流道下去走台十四線四Ｋ處集合，集合後由
      我帶隊至貓羅溪與烏溪交會處」等情。由上開共同被告之供述，其等除係受上
      開綽號「阿林」或「小林」之男子所僱用之外，亦係跟隨共同被告翁宗永之車
      輛到達案發現場，應無疑義。本案共同被告翁宗永既係駕車帶隊，則在上開車
      輛駕駛人之中，自堪認定其與上開綽號「阿林」或「小林」之男子聯繫最為密
      切。又本案共同被告劉明宗在案發現場擔任把風工作，共同被告黃慶安則駕駛
      板車運載挖土機至前開處所，準備實際從事棄置、掩埋上開廢棄物之行為，其
      等二人顯均為實際參與本案犯行之核心人物，當不可能不識上開綽號「阿林」
      或「小林」之男子。茲查：本案共同被告黃慶安（以黃慶堂名義應訊）於警局
      初訊時，即指稱係受「小林」僱用，於警局複訊時，再指證「小林」即係被告
      。另本案共同被告翁宗永於警訊、偵訊時，雖供稱係受「阿林」僱用，但於原
      審法院訊問時，亦曾供證：係被告與劉明宗引導其等到現場。而本案共同被告
      劉明宗於警局初訊時，雖亦僅指稱係受「小林」僱用，但於警局複訊時，則已
      指證「小林」即係被告。其中，黃慶安（以黃慶堂名義）與劉明宗並均有依據
      貼有被告相片之「消防新聞雜誌」服務證，指證被告即係「小林」。嗣在檢察
      官於八十八年十二月十五日初訊時，黃慶安（以黃慶堂名義）與劉明宗二人亦
      再供證「小林」即係被告無誤。依其等上開供證，被告應係前開以電話引導翁
      宗永等人沿國道中山高速公路南下，欲將上開屬於一般事業廢棄物之廢紙丟棄
      在彰化縣彰化市貓羅溪與烏溪交會處之「小林」無誤。嗣在本院訊問時，本案
      共同被告劉明宗雖改稱係受冒名為「黃慶堂」之黃慶安所僱用，另本案共同被
      告翁宗永則改稱：只與「小林」接觸過一次，不敢肯定被告是否「小林」云云
      。惟經本院訊問劉明宗何以在警訊指證被告，劉明宗所稱：係因司機指認，其
      才跟著指認乙節，核與警訊筆錄之記載（並無任一司機指證被告）不符，證人
      即警員楊錫文亦證稱：「當時司機都說沒有見過小林的面，都是透過手機，只
      有劉明宗說他看過小林」等語（見本院卷宗第四三頁），顯見劉明宗嗣後所證
      不足採信。又本案共同被告翁宗永等司機，於被警查獲之時，均尚未領到報酬
      ，此係其等所自承之事實。翁宗永等司機既係受僱在深夜載運廢紙欲到上址丟
      棄，亦顯不可能推稱不知所為係屬非法。而其等既在被警查獲之時，已將廢紙
      載運到欲丟棄之現場，意謂如未被警查獲，傾倒之後即可離開現場。在此情形
      ，如謂帶領車隊之翁宗永尚推稱不知僱用其等之「小林」為何人，如何令人採
      信。審酌上情，本院認劉明宗、翁宗永嗣後所證，均非可採。
（三）另本案被告雖以前開情詞，辯稱有遭他人栽贓嫁獲之虞。惟本案共同被告林國
      富、楊興仁、簡錫義、丁占峰、葉清峰、潘賜十、翁宗永等人均係駕車載運上
      開廢棄物在現場被警查獲，難認有何卸責之機會，何需栽贓嫁禍於他人？另本
      案共同被告劉明宗於警訊即坦認犯罪，更無嫁禍於被告之必要。至於以「黃慶
      堂」名義應訊之黃慶安於警、偵訊中，係以受託載運挖土機，不知內情等語置
      辯。如被告並非「小林」，傳訊之後反可證實黃慶安所辯不實，在此情形，黃
      慶安豈會以供證被告即係「小林」之方式卸責？被告此部分所辯尚難採信。查
      獲本案警員楊錫文於偵查中，所證：係從黃慶堂（即黃慶安）處查獲被告乙節
      ，既有被告之「消防新聞雜誌」服務證影本附卷可資佐證，此外，以黃慶堂名
      義應訊之黃慶安又於檢察官訊問時，供證：係被告拿錢給伊等語，參酌上情，
      被告確有參與本案上開犯行，其事證應甚明確，犯行堪以認定。
三、查被告「載運」廢棄物之行為，依據事業廢棄物貯存清除處理方法及設施標準第
    二條第二款規定，係屬「清除」廢棄物之行為；又依據廢棄物清理法第二條第二
    項第二款之規定，由事業所產生有害事業廢棄物以外之廢棄物，係屬一般事業廢
    棄物；再「從事廢棄物清除、處理業務者，應向直轄市、縣（市）主管機關或中
    央主管機關委託之機關申請核發公民營廢棄物清除處理機構許可文件後，始得受
    託清除、處理廢棄物業務，此於廢棄物清理法第四十一條第一項亦定有明文。本
    案被告既未依廢棄物清理法第四十一條第一項之規定，領有廢棄物清除、處理之
    許可文件，而從事廢棄物之清除，核其所為，係犯現行廢棄物清理法第四十六條
    第一項第四款之罪。雖被告行為時，依據當時廢棄物清理法第二十二條第二項第
    四款之規定，亦有對被告上開行為作相同之處罰規定，惟廢棄物清理法既經立法
    院三讀通過修正，並經總統於九十年十月二十四日公布，於同月二十六日施行，
    而依據修正後（即現行）廢棄物清理法第四十六條第一項第四款之規定，本罪之
    法定刑為一年以上五年以下有期徒刑，得併科新台幣三百萬元以下罰金，修正前
    廢棄物清理法第二十二條第二項第四款之罪，其法定刑亦為一年以上五年以下有
    期徒刑，得併科銀元一百萬元（即新台幣三百萬元）以下罰金，亦即二者處罰之
    輕重相當，則依據刑法第二條第一項前段之規定，自應依據裁判時之（即現行）
    廢棄物清理法第四十六條第一項第四款之規定，對被告處罰。就被告上開所犯，
    其與翁宗永、潘賜十、劉明宗、林國富、楊興仁、簡錫義、丁占峰、葉清峰、黃
    慶安等人互有犯意聯絡及行為分擔，應論以共同正犯。
四、原審判決就被告前開所犯，予以論罪科刑，固非無見，惟原審判決未及注意廢棄
    物清理法業經立法院三讀通過修正，並經總統於九十年十月二十四日公布，於同
    月二十六日施行，仍依修正前廢棄物清理法第二十二條第二項第四款之規定對被
    告處罰，尚有未洽。是本案被告上訴否認犯罪雖無理由，但原審判決既有上開可
    議之處，即屬無可維持，自應由本院將原審判決撤銷，並予以改判。爰審酌被告
    之品行、犯罪動機、手段、所生危害及其犯罪後之態度等一切犯罪情狀，量處被
    告有期徒刑一年六月。
五、據上論斷，應依刑事訴訟法第三百六十九條第一項前段、第三百六十四條、第二
    百九十九條第一項前段、廢棄物清理法第四十六條第一項第四款、刑法第二條第
    一項前段、第十一條前段、第二十八條，判決如主文。
本案經檢察官甲○○到庭執行職務。
中      華      民      國      九十一      年      五    月    十五    日
                            　　　臺灣高等法院臺中分院刑事第三庭
                                        審判長法  官　陳　朱  貴
                                              法　官  胡  忠  文
                                              法　官  廖  柏　基
右正本證明與原本無異。
如不服本判決應於收受送達後十日內向本院提出上訴書狀，其未敘述上訴之理由者並
得於提起上訴後十日內向本院補提理由書（均須按他造當事人之人數附繕本）。
                                              書記官  詹　錫　朋
中      華      民      國　  九十一     年      五       月    十六    日
附錄論罪科刑法條
廢棄物清理法第四十六條第一項第四款：
有下列情形之一者，處一年以上五年以下有期徒刑，得併科新台幣三百萬元以下罰金
：
四、未依第四十一條第一項規定領有廢棄物清除、處理許可文件，從事廢棄物貯存、
    清除、處理，或未依廢棄物清除、處理許可文件內容貯存、清除、處理廢棄物。
                                                              　　　　　Ｆ
